【裁判字號】    89,婚,312
【裁判日期】    890726
【裁判案由】    離婚
【裁判全文】
臺灣高雄地方法院民事判決  八十九年度婚字第三一二號
    原      告  甲○○
    訴訟代理人  戴慕蘭律師
    被      告  乙○○        .
右當事人間離婚事件，本院判決如左：
    主    文
准原告與被告離婚。
訴訟費用由被告負擔。
    事    實
甲、原告方面：
  一、聲明：如主文所示。
  二、陳述：
    （一）兩造於七十七年八月三十日結婚，婚後原告發現被告個性懶散，退伍後即
          嫌工作太辛苦而常換工作，無法供給原告家庭生活費用。原告遂外出工作
          ，詎被告於八十一年間染上吸食安非他命之惡習，被告不僅未提供家庭生
          活費用，反而經常向原告索討金錢，原告多次規勸被告，被告充耳不聞，
          原告不得以於八十一年七月離家赴他鄉工作，與被告分居二地迄今。其間
          聽聞被告不見悔改，經常流連在外，又因吸食毒品正受強制戒治中，足證
          被告品行不端，且於法院審理中調閱被告前案記錄表，始知悉被告曾因吸
          食安非他命而違反麻醉藥品管理條例，經法院於八十四年五月十三日判處
          有期徒刑五月確定。
    （二）被告染有吸毒惡行，現受強制戒治中，如何能與原告共同為夫妻生活M兩
          造間已無繼續維持婚姻之可能，況且被告因吸食毒品而犯不名譽之罪被處
          有期徒刑之罪。爰依民法第一千零五十二條第一項第十款及同條第二項之
          規定請求法院擇一而判決准原告與被告離婚。
  三、證據：提出戶籍謄本影本為證，並聲請法院調取被告前案記錄表。
乙、被告方面：
  一、聲明：
      (一)原告之訴駁回。
      (二)訴訟費用由原告負擔。
  二、陳述：原告於八十一年間離家，被告因此心情鬱悶而染上吸食安非他命之惡習
      ，原告應知悉被告判處有期徒刑之事，兩造目前雖仍處於分居狀態，然被告不
      願與原告離婚。
    理    由
一、按訴狀送達後，原告不得將原訴變更或追加他訴。但有不甚礙被告之防禦及訴訟
    之終結者情形者，不在此限。民事訴訟法第二百五十五條第一項第七款定有明文
    。本件原告起訴狀係以民法第一千零五十二條第二項請求離婚，繼於本院審理時
    追加以同法條第一項第十款擇一請求離婚，被告雖未為反對原告訴之追加之表示
    ，然被告不需另行蒐集新訴訟資料，得認為不甚礙被告之防禦及訴訟之終結，核
    之首揭法條，原告訴之變更自屬合法，先予敘明。
二、按夫妻之一方犯不名譽之罪被處徒刑者，他方得向法院請求離婚，而有前項以外
    之重大事由，難以維持婚姻者，夫妻之一方得請求離婚。民法第一千零五十二條
    第一項第十款後段及第二項分別定有明文。又民法第一千零五十二條第十款所謂
    被處徒刑，係指被處徒刑之判決以確定者而言。最高法院二十六年度上字第七九
    七號判例可資參照。經查：兩造間婚姻關係現仍存續中，兩造自八十一年七月間
    處於分居狀態迄今，而被告現更因施用毒品而違反毒品危害防治條例，正在屏東
    戒治所強制戒治中等情，業據原告提出戶籍謄本為證，復為被告所不爭執，並有
    台灣高等法院被告全國前案記錄表附卷可稽。又「吸食鴉片等毒品，可認為民法
    第一千零五十二條第一項第十款所謂犯不名譽之罪」最高法院三十年上字第三四
    ０六號著有判例。本件被告現因吸食安非他命而違反毒品危害防治條例，依通常
    之社會觀念，應認係屬不名譽之犯罪，雖未被處有期徒刑，尚不符合民法第一千
    零五十二條第一項第十款規定之離婚事由，然兩造分居迄今已近八年，被告又因
    犯不名譽之罪而受強制戒治中，足見兩造婚姻已生破綻而無回復之希望，顯難繼
    續維持婚姻，原告依據民法第一千零五十二條第二項之規定請求判決准與被告離
    婚，依法應予准許。又原告之訴既屬有理由，本院自無庸再就原告主張之其他離
    婚事由併予裁判，附此敘明。
三、結論：原告之訴為有理由，依民事訴訟法第七十八條判決如主文。
中      華      民      國    八十九    年      七      月    二十六    日
                              臺灣高雄地方法院民事第六庭
~B審判長法官  陳明富
~B法      官  林雯娟
~B法      官  楊智守
右為正本，係照原本作成。
如不服本判決，應於送達後廿日內，向本院提出上訴狀。
中      華      民      國    八十九    年      七      月    二十八    日
~B法院書記官  賴易詮


司法院資訊處製作；財團法人民間司法改革基金會備份。
